臺灣臺北地方法院刑事判決　　　　　　　　　　　　　九十一年度自字第五二六號
　　自訴人　甲○○○股份有限公司　設台中縣大肚鄉○○路○段四二八巷六二號
　　代表人　乙○○
　　被　告　丙○○
右列被告因損害債權案件，經自訴人提起自訴，本院判決如左：
      主  文
丙○○無罪。
      理  由
一、自訴意旨略以：被告丙○○係晉泰企業有限公司（下稱晉泰公司）之法定代理人
    ，於民國九十年七至八月間，向自訴人甲○○○股份有限公司（下稱吉成公司）
    購買紡織器原料「紗」三批，開立晉泰公司三紙共新台幣（下司）六十九萬九千
    九百三十元支票付款，然該三紙支票屆期提示均退票，被告卻將晉泰公司之設備
    、原料搬移躲藏，經自訴人向台灣士林地方法院提起清償票款訴訟獲得勝訴判決
    後，立即向該法院聲請強制執行，被告卻屢傳不到，致使自訴人無法持續進行強
    制執行，顯有意圖毀損自訴人之債權，因認被告涉犯刑法第三百五十六條之損害
    債權罪嫌。
二、按不能證明被告犯罪或其行為不罰者，應諭知無罪之判決，刑事訴訟法第三百零
    一條第一項定有明文。又按刑法第三百五十六條之毀損債權罪，係以「債務人」
    於將受強制執行之際，意圖損害債權人之債權而處分隱匿財產為成立要件，是其
    犯罪主體以將受強制執行之「債務人」為限。經查，自訴人吉成公司指述被告所
    損害之債權，係被告經營之晉泰公司向自訴人吉成公司購買紡織原料，所積欠之
    六十九萬九千九百三十元貨款等情，業據自訴代理人乙○○於本院審理時指述明
    確，並提出晉泰公司三紙支票及退票理由單、台灣士林地方法院九十一年度士簡
    字第一二八號宣示判決筆錄、確定證明書及九十一年六月八日士院儀執吉字第七
    七六七號執行命令在卷可參，且前開證明文件記載之債務人均為晉泰公司，顯見
    本件債務人係晉泰公司，並非被告本人甚明。雖被告係晉泰公司之負責人，對外
    可代表晉泰公司為法律行為，但究與晉泰公司屬二不同之權利主體，其既非該將
    受強制執行之債務人，難為該罪之犯罪主體，縱認自訴人陳述事實為真正，且晉
    泰公司須假被告之手進行脫產，但行為之處罰以行為時之法律有明文規定為限，
    此為刑法第一條所揭櫫之「罪刑法定主義」，然本件被告既非自訴人之債務人，
    即無成立損害債權罪之可能，則自訴人主張被告行為自屬不罰，揆諸首揭規定及
    說明，應諭知無罪之判決。
三、被告經合法傳喚，無正當理由而不到庭，惟本院認為應諭知無罪之案件，爰依刑
    事訴訟法第三百零六條規定，不待其陳述逕行判決。
據上論斷，應依刑事訴訟法第三百四十三條、第三百零六條、第三百零一條第一項，
判決如主文。
中      華      民      國    九十一    年      八      月     三十     日
                              臺灣臺北地方法院刑事第一庭
                                  法    官    傅  中  樂
右正本證明與原本無異。
如不服本判決，應於判決送達後十日內，向本院提出上訴狀。
                                  書 記 官    林  明  龍
中      華      民      國    九十一    年      九      月       三     日
